【裁判字號】    89,簡上,80
【裁判日期】    890930
【裁判案由】    清償借款
【裁判全文】
臺灣新竹地方法院民事判決  八十九年度簡上字第八○號
    上  訴  人  乙○○
    被  上訴人  甲○○
右當事人間請求清償借款事件，上訴人對於中華民國八十九年五月二十三日本院第一
審判決（八十九年度竹簡字第十四號），提起上訴，本院判決如左：
    主      文
上訴駁回。
第二審訴訟費用由上訴人負擔。
    事      實
甲、上訴人方面：
壹、聲明：
  一、原判決廢棄。
  二、被上訴人在第一審之訴駁回。
貳、陳述：
  一、上訴人確實曾向被上訴人借款新台幣（下同）五十萬元，每一萬元給予被上訴
      人一百元之利息，然兩造對於利息並無明確之約定，係上訴人主動給予被上訴
      人，而被上訴人亦接受。惟兩造約定自民國八十五年十月一日起，上訴人每月
      應返還被上訴人八千元，因兩造在借款時並無利息之約定，是以每月清償之八
      千元均係清償本金，上訴人已清償十六個月，合計為十二萬八千元，僅積欠被
      上訴人三十七萬二千元，而非原審認定之四十三萬二千二百四十三元。且上訴
      人亦曾以存證信函向被上訴人表示前開事實，被上訴人於接獲存證信函後亦未
      提出任何異議，足證上訴人前開主張為真實。
  二、被上訴人所提借據確為上訴人所簽名並按捺指印，惟上訴人簽名時，該紙借據
      是空白的，其上所載內容係被上訴人嗣後自行偽造書立，自不得以此作為證據
      。
  三、其他陳述與原判決記載者同，茲引用之。
參、證據：提出存證信函影本一件、借據一紙，並聲請訊問證人張慶源。
乙、被上訴人方面：
壹、聲明：如主文所示。
貳、陳述：
  一、兩造當初借款時對於利息雖無明確之約定，然上訴人每月每一萬元均給付被上
      訴人一百元作為利息，嗣因上訴人僅清償利息，無法清償本金，被上訴人始主
      動將利息調降為千分之八，且被上訴人並未答應上訴人不拿利息。
  二、被上訴人係事先於借據上書寫上訴人尚積欠之金額，始將該借據交予上訴人簽
      名。
  三、其他陳述與原判決記載者同，茲引用之。
參、證據：援用第一審所提證據方法。
    理      由
一、被上訴人主張：上訴人於民國八十三年九月間，向被上訴人借款四十萬元，隔一
    年後復向原告借款十萬元，當時約定四十萬元部分，自八十三年十月一日起每月
    付息四千元，惟自八十四年十月一日起改每月付息五千元（借款金額共計五十萬
    元），八十五年十月一日起，開始還本金暨利息即每月還八千元，最後一次係於
    八十七年一月三日還一萬六千元，而該一萬六千元係還上訴人前欠八十六年九月
    及十二月之本金暨利息，又上訴人還該筆款項當時，被上訴人拿事先已經被上訴
    人寫好之借據要求上訴人簽名，依借據記載上訴人尚欠被上訴人本金四十四萬四
    千六百八十六元，利息依月息千分之八計算，然扣除當日已還之一萬六千元本息
    （本金部分一萬二千四百四十三元），上訴人仍應給付被上訴人本金四十三萬二
    千二百四十三元，爰依消費借貸之法律關係，請求上訴人給付四十三萬二千二百
    四十三元，及自八十七年一月一日起至清償日止，按月息千分之八計算之利息等
    語（被上訴人請求上訴人給付自八十七年一月一日起至同年一月三十一日止利息
    之部分，經原審判決駁回後，被上訴人未提起上訴，此部分業已確定）。上訴人
    則以：確實有向被上訴人借款五十萬元，兩造對於利息並無明確之約定，係上訴
    人每月主動給予被上訴人利息五千元，而被上訴人亦接受。惟兩造約定自八十五
    年十月一日起，上訴人每月應返還被上訴人八千元，因兩造在借款時並無利息之
    約定，是以每月清償之八千元均係清償本金，自八十五年十月一日起至八十七年
    一月止，上訴人每月返還被上訴人八千元之本金，總計已償還十二萬八千元，故
    上訴人實際上僅積欠被上訴人三十七萬二千元，又借據上之簽名暨指印雖係上訴
    人所為，然上訴人簽名及按捺指印當時借據是空白的，從而該紙借據所載金額並
    非真實等語，資為抗辯。
二、被上訴人主張上訴人於八十三、八十四年間陸續向其借款計五十萬元，上訴人初
    每月支付利息五千元，自八十五年十月一日起至八十七年一月止，上訴人每月償
    還八千元，共計為十二萬八千元之事實，為上訴人所不爭執，是被上訴人此部分
    之主張，堪信為真實。
三、被上訴人另主張上訴人尚欠本金四十三萬二千二百四十三元未還，暨兩造約定利
    息以月息千分之八計算等情，固據其提出借據、還款明細表各一件為證，然為上
    訴人所否認。經查：被上訴人所提出之還款明細表，已明確表明上訴人自八十五
    年一月起至八十七年一月止，每月應還之利息及已經償還之利息、本金與尚積欠
    本金之數額，且前開借據亦載明上訴人於八十六年十二月一日向被上訴人借四十
    四萬四千六百八十六元，月息以千分之八計算，每月至少還本金加利息八千元以
    上，而被上訴人又自承上訴人於八十七年一月三日償還一萬六千元本息（本金部
    分為一萬二千四百四十三元），扣除一萬二千四百四十三元之本金後，上訴人尚
    積欠被上訴人本金四十三萬二千二百四十三元，是前揭還款明細表及借據之記載
    互核相符。上訴人既自認於還款明細表按捺指印，對於其上所載內容應有明確之
    認識，經確認後表示同意，否則即無按捺指印之必要，上訴人雖辯稱其簽名當時
    借據上是空白，惟簽名、按捺指印於空白借據上之情形畢竟少見，上訴人對此有
    利於己之事實自應負舉證責任，然上訴人卻均未能舉證以實其說，是上訴人上開
    辯解即無可採。證人即上訴人之債權人張慶源雖於原審及本院審理時均證稱：上
    訴人每個月還被上訴人八千元，被上訴人有問我是本金還是利息，我告訴他我們
    均無算利息，他也沒有表示意見等語，然質之被上訴人是否明確表示不拿利息，
    張慶源則稱，被上訴人並未明確表示不拿利息，況張慶源亦非本件借貸契約當事
    人，僅為上訴人其他之債務人，是尚難由被上訴人並未向張慶源表示意見即遽認
    被上訴人同意上訴人無須支付利息。綜上說明，被告辯稱其自八十五年十月一日
    起每月返還之八千元均屬本金等情，即無足採，至上訴人另辯稱於八十五年七、
    八、九月分別還一萬元部分，亦為被上訴人否認，因上訴人對此並未提證據證明
    ，其此部分之辯解，亦不足採，本件被上訴人之主張，應堪信為真實。
四、上訴人自八十五年十月一日起至八十七年一月一日止，十六個月共計清償十二萬
    八千元之事實，已如前述，而上訴人對於被上訴人主張約定還款日係每月一日，
    上訴人自八十七年二月起即未再付款等情均未否認，則本件利息之起算日自應由
    八十七年二月一日起算。從而，被上訴人依據消費借貸之法律關係，請求上訴人
    給付四十三萬二千二百四十三元及自八十七年二月一日起至清償日止，按月息千
    分之八計算之利息，為有理由，應予准許，此部分原審為被上訴人勝訴之判決，
    尚無不合，上訴意旨指摘原判決不當，求予廢棄改判，核無理由，應予駁回。
據上論結，本件上訴為無理由，依民事訴訟法第四百三十六條之一第三項、第四百四
十九條第一項、第七十八條，判決如主文。
中      華      民      國    八十九    年      九      月     三十     日
                                  臺灣新竹地方法院民事第二庭
~B審判長法      官  陳國成
~B      法      官  彭淑苑
~B      法      官  雷雅雯
右為正本係照原本作成。
本件不得上訴。
~B法院書記官  洪儷容
中      華      民      國    八十九    年      九      月    三十    日


司法院資訊處製作；財團法人民間司法改革基金會備份。
